臺灣高等法院刑事判決　　　　　　　　　　　　　　九十一年度上易字第七四三號
　　上　訴　人
　　即　被　告　乙○○
　　選任辯護人　林文淵
　　　　　　　　吳宜財
右上訴人因竊盜案件，不服臺灣板橋地方法院九十年度易字第三八四七號，中華民國
九十一年一月三十一日第一審判決（起訴案號：臺灣板橋地方法院檢察署九十年度偵
字第一七二一一號），提起上訴，本院判決如左：
    主  文
原判決撤銷。
乙○○於夜間侵入住宅竊盜，未遂，累犯，處有期徒刑陸月，如易科罰金以參佰元折
算壹日。
    事  實
一、乙○○曾於民國八十年間因竊盜案件，經臺灣臺北地方法院判處有期徒刑一年六
    月，於八十一年八月六日執行完畢，又於八十二年間因竊盜案件，經臺灣臺北地
    方法院判處有期徒刑十月，於八十三年八月四日執行完畢，又因竊盜案件經臺灣
    臺北地方法院判處有期徒刑六月，自八十三年八月五日起執行，於八十四年一月
    二十二日執行完畢，又於八十五年間因竊盜案件，經臺灣板橋地方法院判處有期
    徒刑一年六月，於八十七年四月二十日執行完畢，復於八十八年間因竊盜案件，
    經臺灣板橋地方法院本院判處有期徒刑十月，於八十九年八月十九日執行完畢，
    猶不知悔悟，復意圖為自己不法之所有，於九十年十月九日晚上九時四十分許，
    見葉建宏所有之三重市○○街一二六號房屋（前半部為「皇冠租書店」店面，後
    半部為住家）之後門未關，竟擅自由該後門侵入前開住宅後方一間房間內，開始
    以目光搜尋財物而著手竊盜，約二分鐘後，於尚未得手之際，適葉建宏之妻丙○○欲進入該房間而開啟電燈，因而當場發現乙○○之竊盜犯行，報警查獲。
二、案經臺北縣警察局三重分局報告臺灣板橋地方法院檢察署檢察官偵查起訴。
    理  由
一、訊據被告乙○○矢口否認有何竊盜犯行，辯稱：伊承認有貪念而進入三重市○○
    街一二六號房屋內，但伊進入房間內只是呆呆地站著，房間內黑黑地看不到東西
    ，伊沒有碰到任何一樣東西云云。經查：右揭時、地被告意圖竊盜而侵入台北縣
    三重市○○街一二六號房屋後方一間房間內，約二分鐘後，於尚未得手之際，適
    葉建宏之妻丙○○欲進入該房間而開啟電燈，因而當場發現乙○○並報警處理之
    事實，業為被告迭於警訊、偵查、原審及本院調查中供承不諱（參見偵查卷第五
    頁、第二○頁、原審卷第二三至二四頁、本院卷第十七頁），並為證人丙○○於
    原審及本院調查中證述無訛（參見原審卷第三五頁、本院卷第四七頁），堪予認
    定。雖被害人葉建宏於原審調查中陳稱：伊房間內沒有少東西，警察搜被告身體
    亦未找到東西，因該房間內本來就有些亂，不清楚是否有被動過等語（參見原審
    卷第三四至三五頁），且證人丙○○於本院調查中亦證稱：「（被告當時在做什
    麼？他一開始是背對我，站在那裡，沒有什麼動作。我開燈問他做什麼，他才轉
    過來。他就跟我講一些有一點離譜的理由，說他幫一個老太婆賣鹹酥雞，有一個
    小孩子沒有付錢，他就跟那個小孩子去拿錢，結果就追到這個房間來，之後我們
    就報警了。」、「因為我兒子要去外婆家，我們有請一個員工，那個人住我娘家
    ，他要到廚房拿東西，我隨他進去拿我兒子的外套，當我要到靠近廚房的那個房
    間拿東西時，一開燈就發現被告在裡面，之前並沒有任何跡象或聲音顯示房間有
    人。」、「（你的房間有無被翻動的情形？）沒有。」等語（參見本院卷第四七
    至四八頁），足認被告進入該房間後，並無翻動物品之行為，固甚明確。然證人
    丙○○於本院調查中證稱：「（你後面的住家燈是開著還是關著？）我後面的住
    家是有兩個房間及一個廚房，房間與廚房間用木板隔間，靠近廚房的那個房間，
    上面有個玻璃的氣窗，當初廚房有開一個小燈，房間裡面只有微光，不是很清楚
    。靠近廚房的光是由氣窗透進來。該房間門沒有關。裡面光很微弱：：」等語，
    並繪製現場圖一紙附卷可憑（以上均參見本院卷第四六頁、第五三頁），參之上
    述被告係具有不法所有之竊盜意圖而侵入台北縣三重市○○街一二六號房屋後方
    一間房間內，持續二分鐘後，始被發覺之事實及上開房間仍有微弱燈光可供照明
    ，顯見被告已有相當時間觀察目視周圍環境，堪予認定。按刑法第三百二十一條
    第一項各款所列情形，乃竊盜之加重條件，行為人是否構成該條項之罪，仍應視
    行為人已否著手實施同法第三百二十條之竊盜行為而定，而竊盜行為之著手，係
    以已否開始財物之搜尋為要件，若行為人僅著手於刑法第三百二十一條第一項各
    款之加重要件行為，而尚未為竊盜行為之著手者，仍不能以該條加重竊盜罪之未
    遂犯論科。惟被告既意圖行竊而擅自由三重市○○街一二六號之後門進入屋內，
    甚且於由後門進入屋內後又再進入一間房間內，顯係基於搜尋財物之目的而進入
    房間內，堪認已有接近財物及目視周圍搜尋財物之事實無疑，應認已著手於竊取
    財物之行為。雖被告未竊得財物而未遂，然其犯行，已甚明確，而堪認定。
二、核被告所為，係犯刑法第三百二十一條第二項、第一項第一款之於夜間侵入住宅
    竊盜未遂罪。又被告已著手於夜間侵入住宅竊盜行為之實施而未遂，應依刑法第
    二十六條前段之規定，按既遂犯之刑減輕之。查被告曾於八十年間因竊盜案件，
    經臺灣臺北地方法院判處有期徒刑一年六月，於八十一年八月六日執行完畢，又
    於八十二年間因竊盜案件，經臺灣臺北地方法院判處有期徒刑十月，於八十三年
    八月四日執行完畢，又因竊盜案件經臺灣臺北地方法院判處有期徒刑六月，自八
    十三年八月五日起執行，於八十四年一月二十二日執行完畢，又於八十五年間因
    竊盜案件，經本院判處有期徒刑一年六月，於八十七年四月二十日執行完畢，復
    於八十八年間因竊盜案件，經本院判處有期徒刑十月，於八十九年八月十九日執
    行完畢，此有臺灣高等法院檢察署刑案紀錄簡覆表一件附卷足憑，其於受有期徒
    刑之執行完畢後五年內再犯本件有期徒刑以上之罪，為累犯，應依法加重其刑，
    並依刑法第七十一條第一項規定先加後減之。
三、原審認被告罪證明確，而予以論罪科刑，固非無見。惟原審認被告於九十年十月
    四日晚上七時五十分許，在台北縣三重市○○路○段七十八號前，竊取被害人甲○○置放於機車置物櫃內之皮包（內有身分證、提款卡及現金等財物），顯有不
    當，如後所述；而本件被告雖侵入住宅竊盜，然因其供稱一直掙扎不能再犯，致
    尚未得手之際為被害人發覺（參見本院卷第十七頁），足認被告尚無原審所稱竊
    盜犯罪之習慣，是原審依竊盜犯贓物犯保安處分條例第三條第一項第一款、第四
    條之規定，諭知被告於刑之執行前，令入勞動場所強制工作三年，尚有未合。被
    告否認犯罪提起上訴，部分有理由，且原審又有如上可議之處，自應由本院將原
    判決撤銷改判。爰審酌被告之素行狀況、犯罪動機、於夜間侵入住宅行竊之手段
    、尚未竊得財物及犯罪後態度等一切情狀，量處如主文第二項所示之刑，並諭知
    易科罰金之折算標準。
四、公訴意旨另以：被告乙○○意圖為自己不法之所有，於九十年十月四日晚上七時
    五十分許，在台北縣三重市○○路○段七十八號前，竊取被害人甲○○置放於機
    車置物櫃內之皮包（內有身分證、提款卡及現金等財物）。因認被告涉有刑法第
    三百二十條第一項普通竊盜罪嫌云云。
  (一)按犯罪事實應依證據認定之，無證據不得推定其犯罪事實，刑事訴訟法第一百五
    十四條定有明文。又認定不利於被告之事實，須依積極證據，苟積極證據不足為
    不利於被告事實之認定時，即應為有利於被告之認定，更不必有何有利之證據；
    且刑事訴訟法上所謂認定犯罪事實之積極證據，係指適合於被告犯罪事實之認定
    之積極證據而言，雖不以直接證據為限，間接證據亦包括在內，然而無論直接或
    間接證據，其為訴訟上之證明，須於通常一般之人均不致有所懷疑，而得確信其
    為真實之程度者，始得據為有罪之認定，倘其證明尚未達到此一程度，而有合理
    之懷疑存在時，自不能以推測或擬制之方法，以為有罪裁判之基礎，最高法院三
    十年度上字第八一六號、二十九年度上字第三一○五號、四十年度台上字第八六
    、七十六年度台上字第四九八六號判例可資參照。
  (二)訊之被告陳進煌堅決否認有竊盜犯行，辯稱：甲○○之身份證是伊撿到的，不是
    偷的，且甲○○說伊的穿著與伊當時的穿著不符。經查：被告於九十年十月九日
    晚上九時四十分許，在台北縣三重市○○街一二六號皇冠租書店為警查獲當時，
    尚於其身上發現被害人甲○○所有之國民身分證一張，此為被告迭於偵、審調查
    中所不否認，並有被害人甲○○出具之贓物認領保管單一紙附卷（參見偵查卷第
    十四頁）可憑，固堪認定，惟被告辯稱：該被害人甲○○之身分證係伊於九十年
    十月八日晚上八時至九時許，在台北縣三重市○○路與重陽路口撿到的等語。經
    查，被害人甲○○先於檢察官偵查中陳稱：伊在三重市○○路○段七十八號前停
    放機車後，即上樓拿東西，下樓後即發現機車置物箱之鎖遭破壞，裏面所放之皮
    包不見了，皮包內有現金、身分證等物，伊雖不認識被告，但當天有看到被告在
    附近抽菸，他穿紅色Ｔ恤、短褲等語（參見偵查卷第二八至二九頁），又於原審
    調查中陳稱：伊將機車停於伊父親汽車旁，約二步，伊與伊先生及小孩回家，伊
    及伊先生均看到被告是站在伊父親汽車前抽菸，伊上樓約五分鐘即下來等語（參
    見原審卷第三六頁），及至本院調查中又改稱：「（確定當時有無特別注意被告
    的穿著？）沒有，我只記得他的臉，就是當庭被告。」等語（參見本院卷第四○
    頁），前後對於被告穿著之陳述不一致，且證人即被害人甲○○之丈夫黃鈞傑於
    本院調查中結證稱：伊當時有看到在庭之被告，他離伊岳父車子約三台車子的距
    離在抽煙，且他穿紅色Ｔ恤及藍色牛仔長褲等語（參見本院卷第四一頁），亦與
    被害人甲○○上開所述不同，是其二人所指在附近抽菸之人是否即為被告？即有
    可議；且證人黃鈞傑於本院調查中又證稱：伊太太上樓後，伊上伊舅子之機車一
    起寄貨，大約五分鐘就回來了。回來以後，把伊的機車置物箱椅蓋打開，發現伊
    太太的皮包不見了，那時候我發現一個人離三台車的距離在抽菸，等伊發現伊太
    太的皮包不見了時，那個人就不見了，伊所看到的那個人，即為伊之前看到之被
    告等語（參見本院卷第四四頁），果被告已行竊上開物品，何以仍滯留該地點抽
    菸？顯違常情。按被告固不否認有於案發當時在現場抽菸，然否認有穿紅色Ｔ恤
    及藍色牛仔長褲，或短褲等語，且案發地點為道路，應有來往之人，上開被害人
    甲○○及證人黃鈞傑並無法指證被告即為行竊皮包之人，而所指在場抽菸之被告
    又有不同之描述，尚難遽認被告有上開竊盜犯行。至被告侵占離被害人甲○○持
    有之國民身分證部分，是否構成犯罪，自應另由檢察官更為處理，附此敘明。
  (三)此外，復查無其他積極證據足資證明被告有公訴人所指竊盜犯行，自屬不能證明
    其犯罪。惟公訴人認此部分與本件論罪科刑之部分有連續犯之裁判上一罪關係，
    爰不另為無罪之諭知。
據上論斷，應依刑事訴訟法第三百六十九條第一項前段、第三百六十四條、第二百九
十九條第一項前段，刑法第三百二十一條第二項、第一項第一款、第二十六條前段、
第四十七條、第四十一條第一項前段，罰金罰鍰提高標準條例第二條，判決如主文。
本案經檢察官賴俊雄到庭執行職務。
中      華      民      國      九十一      年      五      月    十六  日
                                臺灣高等法院刑事第二十三庭
                                    審判長法  官  黃  瑞  華
                                          法  官  吳      燦
                                          法  官  雷  雯  華
右正本證明與原本無異。
不得上訴。
                                          書記官  陳  思  云
中      華      民      國      九十一      年      五      月    十七  日
附錄：本案論罪科刑法條全文
刑法第三百二十一條
犯竊盜罪而有左列情形之一者，處六月以上五年以下有期徒刑：
一、於夜間侵入住宅或有人居住之建築物、船艦或隱匿其內而犯之者。
二、毀越門扇、牆垣或其他安全設備而犯之者。
三、攜帶兇器而犯之者。
四、結夥三人以上而犯之者。
五、乘火災、水災或其他災害之際而犯之者。
六、在車站或埠頭而犯之者。
前項之未遂犯罰之。
